臺灣高等法院刑事判決
109年度上訴字第795號
上  訴  人  
即  被  告  廖國浩
選任辯護人  林契名律師
上列上訴人因違反槍砲彈藥刀械管制條例案件，不服臺灣桃園地
方法院108年度訴字第641號，中華民國109年1月15日第一審判決
（起訴案號：臺灣桃園地方檢察署108年度偵字第4416號），提
起上訴，本院判決如下：
    主  文
上訴駁回。
    事  實
一、廖國浩明知具有殺傷力之子彈，係槍砲彈藥刀械管制條例所
    公告列管之彈藥，未經許可，不得無故持有，竟基於非法持
    有子彈之犯意，於民國99年至102年間某日，在臺灣地區不
    詳地點，取得如附表二編號1、2所示具有殺傷力之子彈2顆
    後，即未經許可而持有上開子彈2顆。
二、廖國浩明知可發射子彈具有殺傷力之空氣槍，係槍砲彈藥刀
    械管制條例所公告列管之槍枝，未經許可，不得無故持有，
    竟基於非法持有具殺傷力之空氣槍犯意，於107年間某日，
    透過網際網路購物平台「Yahoo!拍賣」網站，以新臺幣（下
    同）16,000元之價格，購入如附表一所示具有殺傷力之空氣
    槍1支後，即未經主管機關許可而持有。嗣經警於108年1月1
    8日上午7時15分許，持搜索票至廖國浩位於桃園市○○區○○○
    路00號住處，扣得如附表一、二所示之物，而悉上情。
三、案經臺北市政府警察局松山分局報告臺灣桃園地方檢察署檢
    察官偵查起訴。
    理  由
壹、證據能力部分：
一、本判決下引具傳聞性質之各項供述證據經本院於審判期日調
    查證據時提示並告以要旨後，當事人及辯護人皆未於言詞辯
    論終結前就證據能力部分有所異議（見本院卷第90至92頁、
    第108至110頁），本院復查無該等證據有違背法定程序取得
    或顯不可信之外部情狀，揆諸刑事訴訟法第159條之5規定，
    應均有證據能力。
二、至本案認定事實所引用之非供述證據，並無證據證明係公務
    員違背法定程式所取得，亦查無顯不可信或不得作為證據之
    情形，且經本院於審判期日依法進行證據之調查、辯論，被
    告於訴訟上之程序權即已受保障，亦應有證據能力。
貳、認定犯罪事實所憑之證據及理由：
一、非法持有子彈部分：
　㈠上開持有子彈部分之犯罪事實，業據被告廖國浩於警詢、偵
    查、原審及本院審理中均坦承不諱（見偵卷第5至6頁、第38
    至39頁，原審卷第154頁，本院卷第88、112頁），扣案如附
    表二所示之子彈，經內政部警政署刑事警察局以檢視法、試
    射法鑑定結果，認如附表二編號1所示之子彈1顆，係口徑5.
    56mm制式子彈，經試射，可擊發，認具殺傷力；如附表二編
    號2所示之子彈1顆，認係非制式子彈，由金屬彈殼組合直徑
    約8.9mm金屬彈頭而成，經試射，可擊發，認具殺傷力等情
    ，有該局108年2月18日刑鑑字第1080008785號鑑定書在卷可
    稽（見偵卷第43至45頁反面），並有臺北市政府警察局松山
    分局搜索扣押筆錄、扣押物品目錄表、查獲照片及扣案如附
    表二編號1、2所示子彈在卷可憑（見偵卷第9至11頁、第26
    頁反面），足認被告上開任意性之自白應與事實相符，堪予
    採信。
　㈡被告雖曾辯稱其僅係購買裝飾彈，不知扣案如附表二編號1、
    2（即起訴書附表一編號3、4）所示子彈具有殺傷力云云（
    見原審卷第51頁），然如附表二編號1所示者為口徑5.56mm
    之制式子彈，與被告於原審所提透過網路購買9mm裝飾彈資
    料之規格已有不符（見原審卷第69頁），且裝飾彈並無裝填
    火藥或無底火（如本案如起訴書附表二編號3、4所示另扣得
    之裝飾彈殼、裝飾彈頭1批，照片見偵卷第27頁反面），不
    具殺傷力，然如附表二編號1、2所示子彈竟均能擊發，可徵
    顯非一般裝飾彈無疑，自難認被告上開辯解可採。
　㈢綜上，被告此部分持有子彈之犯行，事證明確，堪以認定，
    應依法論科。
二、非法持有空氣槍部分：
  ㈠訊據被告固坦承有於上開時、地，自網路購得上開空氣槍之
    事實，惟矢口否認有非法持有空氣槍之犯行，辯稱：上開空
    氣槍是我從網路合法店家購得，且店家商品頁面上稱無違法
    商品、改造、升級，我不知道該空氣槍有殺傷力云云。
  ㈡查被告於107年間某日，透過網路購物平台「奇摩拍賣」網站
    ，以16,000元之代價，購買如附表一所示空氣槍1支而持有
    之，嗣經警於108年1月18日上午7時15分許，持搜索票至被
    告上址住處扣得該空氣槍之事實，為被告於警詢、偵查及原
    審及本院所坦承（見偵卷第5至6頁、第38至39頁、原審卷第
    154頁），並有臺北市政府警察局松山分局搜索扣押筆錄、
    扣押物品目錄表、查獲照片及扣案空氣槍在卷可憑（見偵卷
    第9至12、26頁），此部分事實，自堪認定。
  ㈢扣案如附表一所示之空氣槍，經臺北市政府警察局以檢視法
    、性能檢驗法、動能測試法鑑定結果，認係氣體動力式槍枝
    ，以外接高壓氣體鋼瓶內氣體為發射動力，經以鉛彈丸測試
    3次，其中彈丸（直徑5.5mm、質量0.932g）最大發射速度為
    129.3公尺/秒，計算其動能約7.79焦耳，換算其單位面積動
    能32.7焦耳/平方公分等情，有該局108北市鑑槍字第108002
    號鑑定書1份在卷可稽（見偵卷第41至42頁、第54至頁），
    依司法院秘書長81年6月11日秘台廳㈡字第06985號函所釋示
    ，槍枝殺傷力標準，係以在最具威力之適當距離，以彈丸可
    穿入人體皮肉層之動能為基準；又所謂殺傷力之相關數據：
    ⑴依日本科學警察研究所之研究結果，彈丸單位面積動能達
    每平方公分20焦耳，則足以穿入人體皮肉層；⑵另依內政部
    刑事警察局對活豬作射擊測試結果，彈丸單位面積動能達每
    平方公分24焦耳，則足以穿入豬隻皮肉層；⑶依美國軍醫總
    署定義：彈丸撞擊動能達58磅呎（約為78.6焦耳），則足以
    使人喪失戰鬥能力等情，亦有上開鑑定書在卷可佐，查本件
    扣案如附表一所示之空氣槍經實際試射結果，單位面積動能
    既然達每平方公分32.7焦耳，超過每平方公分20焦耳以上，
    意即該空氣槍用以朝人射擊，可穿透人體皮肉層而致人受傷
    或死亡，自屬有殺傷力甚明。
  ㈣本案除扣得如附表一、二所示具殺傷力之空氣槍、子彈外，
    尚扣得如起訴書附表一編號5至11所示不具殺傷力之非制式
    子彈4顆、鉛彈1盒、已車通槍管4枝，槍枝零組件（含金屬
    棒、金屬彈簧等物）1包（上開槍管及零組件一包經內政部
    鑑定結果，認非屬公告之槍砲主要組成零件，見偵卷第73頁
    正反面）暨起訴書附表二所示之鑽床座1組、鑽頭6支、裝飾
    彈殼、裝飾彈頭各1包等物，被告於警詢中自承為了重複使
    用彈殼，故上網買彈頭裝，又買了一支長槍管，鋸成小段再
    焊接白鐵，塑造成短式槍枝的槍管樣式，再車通槍管，想裝
    在以前把玩的道具槍上，鑽床和鑽頭是車通槍管的工具，不
    去除阻鐵車通槍管，子彈無法放進槍管內，會被阻鐵擋住等
    語（見偵卷第6頁）；於偵查中稱：買鑽頭、鑽床及零組件
    改造工具，是想買來研究，但沒有改造扣案空氣槍等語（見
    偵卷第38頁反面）；於原審亦稱扣案空氣槍上之瞄準器是其
    自行加裝等語（見原審卷第84頁）。又由被告於原審所提供
    其購買扣案空氣槍之網頁資料中，可看出被告於107年9月25
    日購買空氣槍時，有同時加購G23強化覆進簧1條（見原審卷
    第61、63頁），被告雖稱該強化覆進簧是打算裝在道具槍上
    等語（見原審卷第84、166頁），但強化覆進簧亦為空氣槍
    主要改裝零件之一，經原審送臺北市政府警察局鑑定結果，
    將扣案空氣槍拆解檢視後，其內確有彈簧零件，不過因該彈
    簧上無標示字樣，故無法確認是否為強化覆進簧等語，有上
    開警察局108年11月22日北市警鑑字第1083024949號函及所
    附拆解照片在卷可參（見原審卷第129至140頁），此均可見
    被告對於槍枝之構造、性能及改裝等，有加以研究並具備相
    當程度之知識與技能，更知可透過換裝強化覆進簧之方式，
    加快槍枝滑套覆進速度，提升射擊初速，進而強化槍枝性能
    。扣案空氣槍於查獲當日由警方在被告面前測試時，即可貫
    穿監測鋁板（見偵卷第5頁反面之被告警詢筆錄及第19頁正
    反面、第21頁上方之測試照片，第22頁之動能篩報告表，其
    中鋁板規定厚度為0.55mm，本案所用之鋁板為0.72mm，見偵
    卷第21頁下方照片），威力強大，依前引鑑定書所示，該空
    氣槍之彈丸單位面積動能達每平方公分32.7焦耳，為足以穿
    入人體皮肉層之殺傷力標準即彈丸單位面積動能每平方公分
    20焦耳之1.6倍以上，顯非一般合法空氣槍所會有之發射動
    能，被告既然對於槍枝性能有相當研究，且依其所述，曾持
    扣案空氣槍實際試射過，有到鄉下地方，用該槍射擊小鳥等
    小動物，但沒有打中過，有到空氣槍靶場打過（見偵卷第5
    頁反面，原審卷第167至168頁，本院卷第89、108頁），應
    已知該空氣槍之威力，超過一般合法空氣槍理應遠低於彈丸
    單位面積動能每平方公分20焦耳之性能甚多，主觀上對於該
    空氣槍具有殺傷力此節，自已有所認識竟仍繼續持有，是被
    告主觀上具有持有具殺傷力空氣槍之犯意，應堪認定。　
　㈤被告雖辯稱其係由網路上之合法店家購得扣案空氣槍，且店
    家商品頁面上記載「無違法之商品、改造、升級」，依其公
    開販售之客觀情狀，被告應可合理信賴所購入之槍枝並非違
    法槍枝，主觀上並無持有具殺傷力之空氣槍犯意等語。然被
    告稱係於107年9月25日自「Yahoo!拍賣」網站上之「傑國模
    型槍館」店家購入扣案空氣槍（見原審卷第61、63頁），但
    卻未能提出網路購物成交後所應有之結帳明細、出貨通知等
    資料，被告於原審所提於103年5月間所購入裝飾彈部分，即
    有結帳明細及出貨通知（見原審卷第69、71頁），時間更晚
    ，於107年9月間始成交之扣案空氣槍卻無資料，已令人存疑
    。雖被告又稱是因為直接與店家聯繫，是貨到付款，是在「
    問與答」直接請店家出貨，不是在拍賣網站下標，所以沒有
    出貨下單紀錄云云（見本院卷第89頁），惟細觀被告所提「
    問與答」網頁資料中，就覆進簧部分是「問題3」，被告之
    留言為：「以上再加G23強化覆進簧1條」（見原審卷第63頁
    ），由留言之語意觀之，顯然被告應有在「問題2」或「問
    題1」中曾經提問且下單購買，否則不會有「以上再加」之
    用語，然被告能提出該「問題3」之資料卻未有先前「問題1
    」或「問題2」之資料，可徵被告應未完全揭露其交易資料
    ，是在此情形下，自無主張其可合理信賴於網路拍賣網站上
    所購入槍枝並非違法槍枝之餘地，其此部分所辯，實無從為
    其有利之認定。
　㈥綜上，被告上開所辯，尚非足採，此部分非法持有具殺傷力
    空氣槍之犯行亦事證明確，洵堪認定，應依法論科。
參、論罪及刑之減輕事由：
一、核被告就犯罪事實一所為，係犯槍砲彈藥刀械管制條例第12
    條第4項之未經許可持有子彈罪；就犯罪事實二所為，係犯
    槍砲彈藥刀械管制條例第8條第4項之未經許可持有可發射子
    彈具有殺傷力之空氣槍罪。
二、被告所犯上開二罪，取得之時間、方式及物品不同，行為明
    顯可分，應予分論併罰。
三、被告前無違反槍砲彈藥刀械管制條例之前案紀錄，持有本案空氣槍時間非長，且無證據證明被告非基於休閒、娛樂等動機而持有，復未持以另犯他案，足徵被告所犯上開非法持有空氣槍罪情節輕微，爰依槍砲彈藥刀械管制條例第8條第6項之規定減輕其刑。
四、按刑法第59條規定犯罪之情狀顯可憫恕者，得酌減其刑。其
    所謂「犯罪之情狀」，與同法第57條規定科刑時應審酌之一
    切情狀，並非有截然不同之領域，於裁判上酌減其刑時，應
    就犯罪之一切情狀，予以全盤考量，審酌其犯罪有無可憫恕
    之事由（即有無特殊之原因及環境，在客觀上足以引起一般
    同情，以及宣告法定最低度刑，是否猶嫌過重等），以為判
    斷（最高法院95年度台上字第6157號、98年度台上第3926號
    判決意旨參照）。經查：
  ㈠被告本案所犯非法持有空氣槍罪部分，法定最輕本刑為3年以上有期徒刑（另併科罰金），依槍砲彈藥刀械管制條例第8條第6項之規定減輕其刑後，有期徒刑部分法定最低刑度仍達1年6月，不可謂不重，而被告自107年9月間透過網路購入上開空氣槍後，於108年1月18日即遭查獲，持有之時間非長，且依其所述，購買空氣槍之目的僅係供個人把玩，並未持以作何不法行為，對社會治安之危害尚屬輕微，縱科以法定最低刑度即有期徒刑1年6月（另併科罰金），猶有情輕法重過苛之憾，在客觀上足以引起一般人之同情，堪予憫恕，爰依刑法第59條之規定，遞減輕其刑。
  ㈡又被告所犯非法持有子彈罪部分之法定刑為5年以下有期徒刑，併科300萬元以下罰金，亦即其法定最低刑度依刑法第33條第3款、第5款之規定，僅為有期徒刑2月（得易科罰金），併科罰金1千元，刑度尚輕，顯無情輕法重堪予憫恕之情形，自無刑法第59條適用之餘地，被告就非法持有子彈罪部分亦請求依刑法第59條規定減輕其刑（見本院卷第88頁），尚非可採，併此敘明。
肆、維持原判決之理由：
一、原審法院同上認定，以被告所為事證明確，係犯上開非法持
    有可發射子彈具有殺傷力之空氣槍罪及持有子彈罪，而依槍
    砲彈藥刀械管制條例第8條第4項、第6項、第12條第4項，刑
    法第11條前段、第59條、第41條第1項前段、第42條第3項前
    段、第38條第1項等規定，並以行為人之責任為基礎，審酌
    槍枝及子彈性質上屬高度危險之物品，非經主管機關許可擅
    自持有，被告竟無視法律之禁令，分別持有具殺傷力之空氣
    槍及子彈，破壞社會秩序及他人財產安全，惟並未持以犯案
    ，所生實害尚輕，並考量被告持有空氣槍之數量、時間長短
    ，犯後坦承部分犯行、犯罪之目的、手段、自陳專科畢業之
    智識程度及從事推高機維修保養工作、月收4萬元之生活狀
    況等一切情狀，就所犯非法持有子彈罪部分量處有期徒刑3
    月併科罰金1萬元、就所犯非法持有空氣槍罪部分量處有期
    徒刑1年併科罰金5萬元，並就所犯非法持有子彈罪部分，諭
    知有期徒刑如易科罰金之折算標準，及就罰金刑部分均諭知
    罰金如易服勞役之折算標準，暨說明扣案如附表一所示之空
    氣槍1枝屬違禁物，應依刑法第38條第1項規定宣告沒收（另
    子彈經試射後已失其作用及性質，非違禁物，不予宣告沒收
    ）等節，認事用法均無違誤，量刑及沒收之諭知亦屬妥適，
    應予維持。
二、被告上訴意旨就非法持有空氣槍部分猶持前詞否認犯罪，就
    非法持有子彈罪部分請求依刑法第59條規定減輕其刑，均非
    可採，業經本院論駁如前，其上訴為無理由，應予駁回。
據上論斷，應依刑事訴訟法第368條，判決如主文。
本案經檢察官黃和村到庭執行職務。
中　　華　　民　　國　　109 　年　　7 　　月　　9 　　日
                  刑事第二十庭  審判長法　官  王復生
                                      法　官  陳春秋
                                      法　官  張紹省
以上正本證明與原本無異。
如不服本判決，應於收受送達後20日內向本院提出上訴書狀，其
未敘述上訴之理由者並得於提起上訴後20日內向本院補提理由書
（均須按他造當事人之人數附繕本）「切勿逕送上級法院」。
                                      書記官  莫佳樺
中　　華　　民　　國　　109 　年　　7 　　月　　14　　日
附錄：本案論罪科刑法條全文
槍砲彈藥刀械管制條例第8條
未經許可，製造、販賣或運輸鋼筆槍、瓦斯槍、麻醉槍、獵槍、
空氣槍或第四條第一項第一款所定其他可發射金屬或子彈具有殺
傷力之各式槍砲者，處無期徒刑或五年以上有期徒刑，併科新臺
幣一千萬元以下罰金。
未經許可，轉讓、出租或出借前項所列槍枝者，處五年以上有期
徒刑，併科新臺幣一千萬元以下罰金。
意圖供自己或他人犯罪之用，而犯前二項之罪者，處無期徒刑或
七年以上有期徒刑，併科新臺幣一千萬元以下罰金。
未經許可，持有、寄藏或意圖販賣而陳列第一項所列槍枝者，處
三年以上十年以下有期徒刑，併科新臺幣七百萬元以下罰金。
第一項至第三項之未遂犯罰之。
犯第一項、第二項或第四項有關空氣槍之罪，其情節輕微者，得
減輕其刑。

槍砲彈藥刀械管制條例第12條第4項
未經許可，持有、寄藏或意圖販賣而陳列子彈者，處五年以下有
期徒刑，併科新臺幣三百萬元以下罰金。

附表一
編號 扣案物品 數量 備註 1 具殺傷力之空氣槍（氣體動力式槍枝，以外接高壓氣體鋼瓶內氣體為發射動力（槍枝管制編號：北市鑑0000000000，含氣瓶1瓶） 1枝 經以鉛彈丸測試3次，其中彈丸（直徑5.5mm、質量0.932g）最大發射速度為129.3公尺/秒，計算其動能約7.79焦耳，換算其單位面積動能32.7焦耳/平方公分。 

 附表二
編號 扣案物品 數量 備    註 1 制式子彈（口徑5.56mm） 1顆 原具殺傷力，因已試射而喪失子彈作用與性質。 2 非制式子彈（由金屬彈殼組合直徑約8.9mm 金屬彈頭而成） 1顆